臺灣桃園地方法院刑事判決
111年度原易字第4號
公  訴  人  臺灣桃園地方檢察署檢察官 
被      告  陳慧甜


指定辯護人  本院公設辯護人廖彥傑
被      告  王學智



指定辯護人  本院公設辯護人王暐凱
上列被告因侵占等案件，經檢察官提起公訴（109年度偵字第366
63號、110年度偵字第18205號），本院判決如下：
    主  文
一、王學智收受贓物，處有期徒刑貳月，如易科罰金，以新臺幣
    壹仟元折算壹日。
    未扣案犯罪所得新臺幣貳萬伍仟元沒收，於全部或一部不能
    沒收或不宜執行沒收時，追徵其價額。
二、王學智其餘被訴部分無罪。
三、陳慧甜無罪。　　
    事  實
陳慧甜於民國109年4月27日前某時，將其向中華郵政股份有限公
司申設之帳戶000-00000000000000號（下稱郵局帳戶）交予真實
姓名年籍不詳LINE暱稱為「長宏KT」之男子使用，並與「長宏KT
」共同意圖為自己不法之所有，基於詐欺取財及洗錢之不確定故
意的犯意聯絡，由「長宏KT」對陳金禎及石國銘施用詐術，使渠
等陷入錯誤，分別各匯款新臺幣（下同）10萬元至郵局帳戶內，
再由陳慧甜於109年4月27日下午1時17分許至址設桃園市中壢區
中山東路之普仁郵局提領上開20萬元贓款（陳慧甜犯詐欺及洗錢
罪部分，業經臺灣花蓮地方法院以110年度原易字第27號判處有
期徒刑3月，緩刑2年確定）。陳慧甜提領贓款後先返回其斯時位
於中壢某處之居處（下稱中壢居處），欲出門前往交付贓款時，
遇到在中壢居處同居之王學智（與陳慧甜非親屬），詎王學智明
知上開20萬元為詐欺贓款，竟基於收受贓物之犯意，鼓吹陳慧甜
黑吃黑及朋分贓款，王學智因此分得其中之25,000元贓款。
    理  由
壹、有罪部分
一、認定事實所憑證據及理由
    上開事實，業據被告王學智於審理中坦承不諱（本院卷163
    頁），核與證人陳金禎及石國銘於警詢中之證述、證人即被
    告陳慧甜於審理中之證述相符（偵36663卷75-85頁、本院卷
    148-149頁），復有被告陳慧甜與「長宏KT」之LINE對話紀
    錄、郵局帳戶客戶歷史交易清單（偵36663卷91-107、111頁
    ）可證，足認王學智之任意性自白與事實相符，可以採信。
    從而，王學智之犯行事證明確，應依法論科。
二、論罪
  ㈠核王學智所為，係犯刑法第349條第1項之收受贓物罪。  
  ㈡公訴意旨認王學智所犯係刑法第29條第1項、第335條第1項之
    教唆侵占罪（本院卷12頁）。但經本院審理結果，王學智固
    有明知上開20萬元為贓款，鼓吹黑吃黑且朋分其中25,000元
    之行為，然陳慧甜並不構成侵占罪（詳下述），則王學智之
    行為亦不構成教唆侵占罪，是公訴意旨認王學智所犯係教唆
    侵占罪，尚有未合，惟因基本社會事實同一，本院爰依刑事
    訴訟法第300條規定變更起訴法條而審理論罪。另本院於審
    理時已告知王學智可能涉犯收受贓物罪供其及辯護人辯論（
    本院卷163頁），無礙王學智之防禦權，附此敘明。
三、量刑
    審酌王學智明知係贓款仍朋分之，顯欠缺尊重他人財產權及
    遵守法秩序之觀念，自應非難。次審酌王學智犯後態度、行
    為時年齡、高職肄業暨業工之智識程度、自陳家境勉持及素
    行等一切情狀，量處如主文所示之刑，並諭知易科罰金之折
    算標準，以資懲儆。
四、沒收
    查王學智收得上開20萬元贓款之其中25,000元，此自屬王學
    智之犯罪所得且未扣案，爰依刑法第38條之1第1、3項規定
    ，宣告沒收及追徵。
貳、無罪部分
一、公訴意旨略以：
　陳慧甜提領上開20萬元贓款後，經王學智告知可黑吃黑，陳
    慧甜遂另起意圖為自己不法所有之侵占犯意，將上開20萬元
    贓款中25,000元分給王學智，餘款則藏放在中壢居處房間衣
    櫃內，以此變異持有為所有方式，將贓款侵占入己。因認陳
    慧甜涉犯刑法第335條第1項之侵占罪。
　王學智分得25,000元後猶未滿足，竟意圖為自己不法之所有
    ，基於竊盜之犯意，於不詳時間，以不詳方式竊取陳慧甜藏
    放於衣櫃之剩餘贓款15萬元，得手後花用一空。因認王學智
    涉犯刑法第320條第1項之竊盜罪。　　　　
二、按犯罪事實應依證據認定之，無證據不得認定犯罪事實；檢
    察官就被告犯罪事實，應負舉證責任；不能證明被告犯罪，
    應諭知無罪之判決，刑事訴訟法第154條第2項、第161條第1
     項、第301條第1項前段分別定有明文，是檢察官對於起訴
    之犯罪事實，若不能提出證據使通常一般人不致有所懷疑，
    而得確信起訴之犯罪事實為真之程度，則基於無罪推定原則
    ，應諭知被告無罪（最高法院76年台上字第4986號、92年台
    上字第128號判例意旨參照）。再按，刑法上之侵占罪係以
    意圖為自己或第三人不法之所有，擅自處分自己持有他人所
    有之物，或變易持有之意思為所有之意思而逕為所有人行為
    ，為其成立要件，故行為人侵占之物，必先有法律或契約上
    之原因在其合法持有中者為限，否則，如其持有該物，係因
    詐欺、竊盜或其他非法原因而持有，縱其加以處分，自不能
    論以該罪（最高法院92年度台上字第1821號判決意旨參照）
    。
三、公訴人認陳慧甜、王學智分別涉犯侵占罪及竊盜罪，無非以
    陳慧甜及王學智於警詢之供述、證人劉慧慈於警詢之證述為
    主要憑據。
四、被告之答辯及辯護人之辯護
　㈠訊據陳慧甜固坦承其有提領贓款20萬元，且未依指示上繳，
    與王學智、陳紹恩、黃聖傑等人朋分部分贓款後，將餘款藏
    放中壢居處房間衣櫃等情。辯護人為陳慧甜辯護稱：陳慧甜
    因詐欺犯行而持有贓款，故處分贓款之行為雖不足取，然與
    侵占罪之構成要件不符等語。
　㈡訊據王學智固坦承曾與陳慧甜、劉慧慈、黃聖傑、陳紹恩、
    森雅茹等人同居在中壢居處，並曾分得25,000元贓款等情，
    惟堅詞否認有何竊盜犯行，並辯稱：我不曾進過陳慧甜的房
    間，我沒有偷錢等語。辯護人為王學智辯護稱：陳慧甜及劉
    慧慈均未親見王學智竊盜金錢，所述均為臆測之詞，且當時
    尚有黃聖傑、森雅茹、陳紹恩等人同居中壢居處，不能排除
    係其他人所為等語。　
五、本院之判斷：
　㈠公訴意旨部分　　　
　  查陳慧甜提領上開20萬元贓款之行為，業經臺灣花蓮地方法
    院認定成立詐欺取財及洗錢罪，再依想像競合論以2個洗錢
    罪，處有期徒刑3月、緩刑2年確定等情，有該院110年度原
    易字第27號判決、臺灣高等法院被告前案紀錄可證（本院卷
    207-211頁），是陳慧甜取得之20萬元既係其自身犯罪所獲
    得之詐欺贓款，非依法律或契約之原因而合法持有之物，故
    依前開最高法院判決意旨，陳慧甜雖就20萬元贓款有朋分、
    花掉等處分行為，仍與侵占罪之構成要件不符，自無從以侵
    占罪相繩。
　㈡公訴意旨部分　　
　⒈查陳慧甜於審理中證稱：我沒有親眼看到王學智偷錢，是因
    為聽朋友說王學智有很多前科，加上我男友陳紹恩是發現錢
    被偷的人及我對當時住在中壢居處之黃聖傑、森雅茹情侶的
    瞭解，我才猜是王學智偷的，我有請王學智的配偶劉慧慈去
    問王學智，劉慧慈說王學智說沒有等語（本院卷147-151頁
    ）。可知，陳慧甜未曾親見王學智竊盜金錢過程，僅係臆測
    可能係王學智所偷，自難以上開臆測之詞，遽認王學智有竊
    盜行為。
　⒉次查，劉慧慈固於警詢中證稱：我自己有聽陳慧甜講過錢被
    王學智偷走，但我不知道事實是不是這樣，我去問王學智是
    否有偷陳慧甜的錢時，王學智說他有拿陳慧甜的錢，我再問
    「人家都有分你25,000元了，幹嘛還要拿？」，王學智就沒
    說話了等語（偵36663號卷第21頁）。惟警員於劉慧慈上開
    回答後，緊接著問劉慧慈「王學智有無跟妳說他偷多少？」
    、「有無跟妳說竊得款項之下落？」，劉慧慈則分別回答王
    學智沒說及應該是花掉了，我不知道做什麼用途花掉了等語
    。可知，劉慧慈未曾親見王學智竊盜金錢，亦不知悉王學智
    如何竊取金錢，更不知悉金錢數額及用途，自難僅憑劉慧慈
    證稱「王學智說他有拿陳慧甜的錢」此本質上等同王學智審
    判外之自白或不利於己之陳述，在別無其他具證據適格之補
    強證據，以擔保真實性之情況下，即遽認王學智有竊盜行為
    。
　⒊再查，陳慧甜於審理證稱：我、陳紹恩、王學智、劉慧慈、
    黃聖傑及森雅茹，於109年4月前後間係同居在中壢居處，且
    我的房間是不能上鎖的等語（本院卷150頁），是陳慧甜藏
    放中壢居處房間內之贓款，自不能排除係王學智以外之人所
    竊走，故憑公訴人所提之現存證據，尚難將王學智以竊盜罪
    相繩。　
　㈢綜上所述，公訴人所提證據資料，不足使通常一般人就陳慧
    甜及王學智分別涉犯侵占罪及竊盜罪，均確信為真實之程度
    ，故依前開法條及說明，應認公訴人之舉證尚未完足，既無
    從證明陳慧甜及王學智犯罪，自應為有利渠之認定而均諭知
    無罪如主文第2、3項所示。　　
參、據上論斷，依刑事訴訟法第299條第1項前段、第300條、第3
    01條第1項前段，判決如主文。
本案經檢察官陳雅譽提起公訴，檢察官林奕瑋到庭執行職務。
　　
中　　華　　民　　國　　111 　年　　10　　月　　31　　日

           刑事第八庭   審判長法　官 許雅婷
　　　　　　　　　     
　　　　　　　　　            法  官 郭書綺
　　　　　　　　　
　　　　　　　　　            法  官 葉作航
以上正本證明與原本無異。
如不服本判決應於收受判決後20日內向本院提出上訴書狀，並應
敘述具體理由。其未敘述上訴理由者，應於上訴期間屆滿後20日
內向本院補提理由書(均須按他造當事人之人數附繕本)「切勿逕
送上級法院」。 

　　　　　　　　　　　　　　　書記官　林希潔
　　　　　　　　　　　　　　　
中　　華　　民　　國　　111 　年　　11　　月　　1 　　日

附錄本案論罪科刑法條全文：
刑法第349條
收受、搬運、寄藏、故買贓物或媒介者，處5年以下有期徒刑、
拘役或科或併科50萬元以下罰金。
因贓物變得之財物，以贓物論。